臺灣高等法院刑事判決　　　　　　　　99年度上易字第2888號
上　訴　人　臺灣士林地方法院檢察署檢察官
被　　　告　NGUYEN TH.
上列上訴人因被告竊盜案件，不服臺灣士林地方法院99年度審易
字第1471號，中華民國99年11月9日第一審判決（起訴案號：臺
灣士林地方法院檢察署99年度偵緝字第709號），提起上訴，本
院判決如下：
    主  文
上訴駁回。
    事實及理由
一、依刑事訴訟法第350條、第361條、第362條、第367條規定，
    不服地方法院之第一審判決而上訴者，須提出上訴書狀，並
    應敘明具體理由，為上訴必備之程式；其所提出之書狀未敘
    述上訴理由，或僅曾以言詞陳述上訴理由者，均應於上述期
    間屆滿後20日內補提理由書於第一審法院。第一審法院經形
    式審查，認逾期未補提上訴理由者，應定期間先命補正；逾
    期未補正者，為上訴不合法律上之程式，應以裁定駁回。倘
    已提出上訴理由，但所提非屬具體理由者，則由第二審法院
    以上訴不合法律上之程式，判決駁回。而所謂具體理由，必
    係依據卷內既有訴訟資料或提出新事證，指摘或表明第一審
    判決有何採證認事、用法或量刑等足以影響判決本旨之不當
    或違法，而構成應予撤銷之具體事由，始克當之；倘僅泛言
    原判決認定事實錯誤、違背法令、量刑失之過重或過輕，而
    未依上揭意旨指出具體事由，或形式上雖已指出具體事由，
    然該事由縱使屬實，亦不足以認為原判決有何不當或違法者
    ，皆難謂係具體理由，俾與第二審上訴制度旨在請求第二審
    法院撤銷、變更第一審不當或違法之判決，以實現個案救濟
    之立法目的相契合，並節制濫行上訴（最高法院97年度台上
    字第892號判決參照）。是以上訴人之上訴書狀或補提之上
    訴理由書，雖有敘述上訴理由，惟並未具體敘述第一審判決
    有上述違法、不當情形，或形式上雖已指出具體事由，然該
    事由縱使屬實，亦不足以認為原判決有何不當或違法者，即
    與未敘述具體理由無異，其所為上訴，即不符合上訴之法定
    要件。
二、公訴人上訴意旨略以：
    告訴人王幸慧於警詢、偵訊及法院審理時均堅稱被告於民國
    （下同）91年7月13日外出後即未再返回告訴人住處，且當
    時經清點財物發現短少現金新台幣2萬5千元及手機1支，告
    訴人並堅稱現金及手機於被告失蹤前每天都有清點，直至被
    告失蹤後，財物亦跟著不見。而被告於91年7月13日離開告
    訴人住處當天並無其他外人進出告訴人住處，被告亦未能說
    出當天有何人進出，被告又於告訴人返家後再行離去，顯見
    當日亦無其他竊嫌進入，是本件竊盜犯行顯係被告所為。被
    告於告訴人住處幫傭期間，因待遇不佳，又無心於工作，急
    思逃跑，見雇主住處除嬰兒外，並無他人在家，有機可乘，
    自更加深其竊取財物逃跑之動機。被告於竊取該手機後，有
    可能自己使用，亦可能交付他人使用，甚或變賣該手機，自
    亦難僅以與該手機有通話之人不認識被告，即認被告無竊取
    財物之犯行云云。
三、本件公訴人起訴意旨以：被告NGUYEN THI NHI係越南籍女子
    ，於91年1月18日入境後，經人力仲介公司之安排，至位於
    臺北市○○區○○路1段47巷22弄13號王幸慧之住處從事幫
    傭工作，竟意圖為自己不法之所有，於91年7月13日下午5時
    30分許，趁王幸慧未注意之際，竊取其置於上址房間內之NO
    KIA廠牌3310型之行動電話1支（IMEI序號：0000-0000-0000
    -000）及新臺幣25,600元之現金得逞後隨即逃逸。因認被告
    所為，涉犯刑法第320條第1項之竊盜罪嫌等語。原審判決理
    由略以：（一）告訴人所指失竊之NOKIA廠牌3310型之行動
    電話1支，經臺北市政府警察局內湖分局分別向遠傳電信股
    份有限公司、臺灣大哥大股份有限公司查詢其通聯資料，得
    悉其先後遭人將0000000000號SIM卡（預付卡型，無登錄申
    裝人姓名）、0000000000號SIM卡（預付卡型，登  錄用戶
    名為周金龍，惟僅有姓名無其他相關資料可參）插入使用，
    但無從判別使用者究為何人，有臺北市政府警察局91 年12
    月27日刑事案件移送書、臺灣大哥大雙向通聯資料查詢表、
    遠傳電信股份有限公司通聯查詢表各1份在卷可稽，無由據
    此認定該行動電話失竊後曾經被告使用。又本件失竊行動電
    話雖有通聯資料可查，但多無法確定相關門號申請、持用者
    之人別與年籍資料，可查得之門號申請人張秋美、李啟揚及
    謝秋燕等人復均否認與被告相識，顯乏足夠證據證明被告涉
    有竊取該行動電話犯行。公訴人固以被告屬外籍人士，上開
    與失竊行動電話之通聯資料中，不乏外籍人士申辦之行動電
    話門號，遂認被告嫌疑重大，惟上開通聯明細既未顯示各門
    號申請人之完整個人資料，且警方亦無法由申請人之姓名如
    「TARIYEN」、「Buibuychuong」、「Tudumzunz」查得相關
    人等真實姓名、國籍、住所等資訊，是否果有各該人等存在
    、有無冒名或假名等情事，均難稽考，無由遽以該行動電話
    疑曾與外籍人士通話，即認身為外籍人士之被告確有上開竊
    盜犯行。故告訴人所有之行動電話是否失竊、究係何人以何
    方式竊取該行動電話，實無從由被告自承係告訴人所雇用之
    家居幫傭，或告訴人前開供述，遽認竊取告訴人行動電話之
    行為人即為被告，是此部分事實自屬不能證明。（二）又證
    人即告訴人王幸慧固於警詢、偵查及原審審理時指證在卷，
    惟本件公訴意旨所指被告竊取現金約25,600元及行動電話1
    支，除告訴人之指述外，查無其他具體事證可資證明，上開
    物品固然遺失，亦不能遽爾推論乃被告竊取，又告訴人、被
    害人雖得為證人，但因其為案件之利害關係人，應有補強證
    據，其指訴不得據為認定犯罪事實之唯一證據，即仍應調查
    其他證據以資審認被告有無犯罪行為，本案實難僅憑告訴人
    之唯一證述，即認被告NGUYEN THI NHI於91年7月12日（或
    13 日）離去雇主住所前，確有竊取現金25,000元及行動電
    話1支之行為。（三）另公訴意旨雖認被告在案發當日取走
    現金25,600元，惟其中有600元（或1,000元）為告訴人王幸
    慧交予被告供其外出買菜之用，該部分現金既係告訴人親手
    交付被告，自非被告竊取之財物，公訴人就此部分亦有誤會
    等語。原判決認本件公訴人所舉之證據與所指出之證明方法
    尚未足使法院確信被告有刑法第320條第1項之竊盜犯行。復
    查無其他積極證據足證被告有公訴人所指之犯罪，不能證明
    被告犯罪，應為無罪判決之諭知。原審認事並無違反經驗法
    則或論理法則，自無違誤。
四、公訴人上訴意旨雖以本件業據告訴人指證在卷云云，惟查，
    被告被訴竊盜犯行，除告訴人之指述外，查無其他具體事證
    可資證明，又告訴人、被害人雖得為證人，但因其為案件之
    利害關係人，應有補強證據，其指訴不得據為認定犯罪事實
    之唯一證據，即仍應調查其他證據以資審認被告有無犯罪行
    為，本案實難僅憑告訴人之唯一證述，即認被告有竊盜犯行
    ，業據原審詳為說明，公訴人仍執陳詞而為指摘，自不可採
    。至公訴人其餘所述被告因待遇不佳，又無心於工作，急思
    逃跑，有竊取財物逃跑之動機；又被告於竊取該手機後，有
    可能自己使用，亦可能交付他人使用，甚或變賣該手機云云
    ，均屬公訴人自行推測之情節，仍無從動搖原判決之認定。
    本件公訴人上訴意旨所述，不足以認為原判決有何不當或違
    法者，即與未敘述具體理由無異，其所為上訴，即不符合上
    訴之法定要件，爰不經言詞辯論予以駁回。
五、據上論斷，應依刑事訴訟法第367條前段、第372條，判決如
    主文。
中    華    民    國    100    年    2    月    22    日
                  刑事第六庭審判長法  官  邱同印
                                  法  官  何信慶
                                  法  官  吳淑惠
以上正本證明與原本無異。
不得上訴。
                                  書記官 陳雅加
中    華    民    國   100    年    2     月    22    日